臺灣桃園地方法院刑事判決　　　　　　　　　　　　　　九十一年度易緝字第五號
　　公訴人　臺灣桃園地方法院檢察署檢察官
　　被　告　甲○○
右列被告因恐嚇取財等案件，經檢察官提起公訴（九十年度偵字第一七五四號），本
院判決如左：
        主  文
甲○○共同意圖為自己不法之所有，以恐嚇使人將本人之物交付未遂，累犯，處有期
徒刑陸月，如易科罰金以參佰元折算壹日。
        事  實
一、甲○○前於民國（下同）八十四年間因盜竊等案件，經本院先後判處徒刑，並定
    其應執行有期徒刑一年確定，於八十五年七月二十日執行完畢，竟仍不知悛悔，
    於九十年一月十七日八時許，在桃園縣桃園市永和市場對面電玩店內與其年籍不
    詳綽號「阿明」之成年友人相遇後，得知「阿明」於前一日（即十六日）十九時
    許，在桃園縣八德市○○路○段三二五巷三弄三之三四號前，竊得乙○○所有之
    Ｅ９─５５９０號自用小貨車乙輛，竟與「阿明」基於為自己不法所有之犯意聯
    絡（起訴書贅載「概括」二字），由甲○○於同日十時許及十五時許，在上開市
    場附近公用電話亭內，先後二次出面打電話予乙○○本人要索贖金新台幣（下同
    ）三萬元，並以「如果你不交錢，要讓你找不到車」等語恐嚇乙○○，致乙○○
    因之心生畏懼，而生損害於乙○○所有財產之安全。嗣乙○○隨即報警處理，並
    配合警方佯稱配合交付偽裝成三萬元之空白紙張予甲○○，而於九十年一月十七
    日十九時許，在桃園縣桃園市○○○路之交岔路口處逮捕前來取款之甲○○本人
    而未遂，並循線於同日二十三時三十分許，在桃園縣桃園市○○○街一七三巷內
    扣得上開自用小貨車（業據乙○○領回）。
二、案經桃園縣警察局八德分局報請臺灣桃園地方法院檢察署檢察官偵查起訴。
        理  由
一、訊據被告甲○○固坦承於右揭時地出面向被害人乙○○收取上開三萬元之空白紙
    張時遭警逮捕乙情，惟矢口否認右揭犯行，辯稱：係「阿明」要伊出面向乙○○
    於右揭時地收取三萬元之現金，「阿明」說是乙○○欠他的錢，伊亦未曾打電話
    向乙○○恐嚇索取三萬元之現金云云。經查：被告右揭犯行，不僅業據其本人於
    警訊中供稱「我沒有竊取車輛，該車是我朋友綽號阿明之男子偷的，其有告訴我
    他是在九十年一月十六日晚上在桃園縣八德市大湳地區所竊取的，所竊取車輛是
    Ｚ９─５５９０自用小貨車（見偵查卷第四、五頁）」、「我係於民國九十年一
    月十七日上午七、八時左右在桃園市永和市場對面電玩店相遇，他才告訴我這件
    事，並且指使我打電話給失車車主，告之要贖車金新台幣三萬元正，如失主不從
    即讓其找不到車子（見偵查卷第五頁）」、「我係於十七日上午十時左右打第一
    通電話給失主乙○○的，當時我告之其贖金事宜後由阿明再跟失主約定交贖金的
    地點，並由阿明前往取款，地點在那裡我則不知道了，後來於下午十三時左右再
    找到我時，告訴其還沒有拿到錢，所以要我再打電話給失主談贖金事宜，故我於
    下午十五時左右打第二通電話給失主，並且與失主相約於十九時正在桃園市○○
    路與三民路交付贖款新台幣三萬元正，我並要失主手拿飲料瓶以為辨識身份，該
    二通電話我均於桃園市永和市場附近公用電話打的（見偵查卷第五頁）」、「阿
    明他說等我拿到錢，他會分我五千元（見偵查卷第五頁）」、「我是於十八時五
    十五分左右先行到達付款地點附近等候，約等五分鐘左右我即見相約失主出現，
故前往拿取贖款，當我意示失主交付贖金時，失主不肯放手將贖金交付給我，故
    我告訴失主稱當我將錢交給我朋友，我朋友見到錢，會再跟你連絡把車還給你，
    正當我與失主交談中，即見警方人員前來將我制服了（見偵查卷第五、六頁）」
    、「因為失車上有該車的行照及失主的名片，所以我可以照名片上的電話連絡失
    主（見偵查卷第六頁）」、「我是於十七日上午阿明告訴我這件事後，即有帶我
    到桃園市○○○街一七三巷口，該失竊Ｚ９─５５９０自小貨車停放處，察看該
    車，並有看見該車鎖匙置於車前置物盒內（見偵查卷第六頁）」、「我有與阿明
    相約，當拿到錢後我們相約在停放贓車處交付贖款給他（見偵查卷第六頁）」等
    語綦詳，並核與被害人乙○○於警訊中指述之情節相符，復有扣得上開自用小貨
    車之查訪表乙紙、業據被害人乙○○領回上開扣案自用小貨車之贓物領據乙紙及
    其報案紀錄表乙紙，在卷可稽，足堪認定。雖被告事後於偵查中及本院審理時均
    改稱係因其欠「阿明」四、五萬元，所以「阿明」叫其前往取款，其並不知上開
    三萬元係「阿明」恐嚇取財之贖款云云，惟被告右揭恐嚇取財之犯行，不僅業據
    其本人於警訊中供述前後經過，且細節甚詳，而核與被害人乙○○於警訊中指述
    之情節相符，有如上述，且被告於警訊中供稱「我將錢交給我朋友，我朋友見到
    錢，會再跟你連絡把車還給你（見偵查卷第五、六頁）」等語，亦核與告訴人乙
    ○○於警訊中指稱「....，而該名竊嫌（即被告）對我說當我將錢交予我朋友，
    等我朋友看到了錢，就會跟你聯絡，把車交給你，.... （見偵查卷第十二頁）
    」等語完全一致，而未曾提及被害人乙○○積欠「阿明」三萬元「債務」等語，
    已與一般收取債務之情形有違。又被告經本院於公訴人提起公訴時已准予二萬元
    交保出所，不僅迭次經本院合法傳喚、拘提後，均未能到院而棄保逃亡，且經本
    院依法通緝七個月到案後，亦未能明確說明「阿明」其人之年籍、姓名等資料供
    本院傳喚到院作證，復未能親自尋得「阿明」其人到案，而「阿明」其人若果係
    其「債權人」，則衡諸常理，被告焉有遍尋「阿明」未著之可能。再者，被告於
    右揭時地若果有積欠「阿明」達四、五萬元未還之情形，則衡諸常情，「阿明」
    焉有叫已前債未清之債務人即被告代其前向告訴人乙○○收取上開三萬元現金之
    理，而被告若果係單純為「阿明」前往向告訴人乙○○收取上開三萬元之「債務
   」，則「阿明」焉有不行交付有關上開「債務」之憑證予被告，用以交還告訴人
    乙○○之可能，更遑論於告訴人乙○○交付上開三萬元現金予被告而不放手時，
    向告訴人乙○○聲稱與上開「債務」毫無干係之「我將錢交給我朋友，我朋友見
    到錢，會再跟你連絡把車還給你」等語之理，是被告於右揭時地，顯係受「阿明
    」之指使，出面先後二次以電話恐嚇告訴人乙○○交付上開三萬元之贖金，並前
    往取款時遭警逮捕等情，應堪認定。被告所辯，顯係事後卸責之詞，不足採信。
    被告犯行已臻明確，應予依法論科。
二、核被告所為，係犯刑法第三百四十六條第一項、第三項之意圖為自己不法之所有
    ，以恐嚇使人將本人之物罪交付未遂罪。被告於右揭時地先後二次以電話恐嚇告
    訴人乙○○交付上開三萬元之贖金，顯已著手上開恐嚇取財之犯罪行為，惟未經
    取得上開三萬元之贖金，即於右揭時地遭警逮捕，依刑法第二十五條第一項之規
    定，為未遂犯，應依同法第二十六條前段之規定，按既遂犯之刑減輕之。被告就
    所犯上開之罪與「阿明」間，有犯意聯絡及行為分擔，為共同正犯。被告先後二
    次打電話予被害人乙○○恐嚇索取上開三萬元之財物，為其遂行上開單一恐嚇取
    財犯罪之各別動作，為接續犯，應論以恐嚇取財乙罪。又被告前於八十四年間因
    竊盜等案件，經本院先後判處徒刑，並定其應執行有期徒刑一年確定，於八十五
    年七月二十日執行完畢，此有臺灣高等法院刑案被告全國前案紀錄表乙份可佐，
    其復於五年內再犯有期徒刑以上之本罪，為累犯，應依刑法第四十七條之規定，
    加重其刑，並依法先加後減之。爰審酌被告明知上開自用小貨車係「阿明」竊得
    者，竟與「阿明」基於為自己不法所有之犯意聯絡，由被告出面先後二次向告訴
    人乙○○恐嚇取財三萬元未遂，不僅損及告訴人乙○○之權益，更嚴重破壞社會
    之安全及被告犯罪之態度等一切情狀，量處如主文所示之刑，並諭知易科罰金之
    折算標準，以資儆懲。
三、本件公訴意旨另以：被告於九十年一月十六日十九時許，與「阿明」一同在桃園
    縣八德市○○路○段三二五巷三弄三之三四號前，竊得上開自用小貨車乙輛，因
    認被告此部分犯行，亦涉有刑法第三百二十條第一項之竊盜罪嫌云云。按「犯罪
    事實應依證據認定之，無證據不得推定其犯罪事實」，刑事訴訟法第一百五十四
    條定有明文。訊據被告堅決否認此部分竊盜犯行。經查：公訴人認被告涉有此部
    分竊盜犯嫌，無非以被告於右揭時地打電話向被害人乙○○恐嚇三萬元之贖金及
    遭警逮捕到案等，為其僅有論據。惟被告此部分竊盜犯嫌，不僅業據被告本人迭
    次於警、偵訊中及本院審理時堅決否認在卷，並辯稱：上開自用小貨車乙輛係「
    阿明」其人於右揭時地，一人獨自所竊得，伊係於翌日八時許，在桃園縣桃園市
    永和市場對面電玩店內與「阿明」相遇後，「阿明」始行告以上情等語明確，且
    被告於警訊中供稱其受「阿明」指使打電話向被害人乙○○恐嚇上開三萬元之恐
    嚇取財部分自白，既經本院認定真實可信，有如上述，則有關被告另供稱「我係
    於民國九十年一月十七日上午七、八時左右在桃園市永和市場對面電玩店相遇，
    他才告訴我這件事，並且指使我打電話給失車車主，告之要贖車金新台幣三萬元
    正，如失主不從即讓其找不到車子（見偵查卷第五頁）」等語之部分自白，按一
    般社會常情而論，亦非屬矛盾不存之事，自應亦屬真實可信，始為合理，而無就
    被告同一筆錄之自白，分割逕為部分不同認定結果之可能，至為灼然。再者，被
    告上開恐嚇取財部分犯行，雖經本院論罪科刑，有如上述，惟與此部分竊盜犯嫌
    間，亦無必然之結果關係，自不得憑此逕為認定被告確亦有上開竊盜部分之犯嫌
    ，至為顯然，是公訴人逕以被告上開恐嚇取財部分犯行，而逕認被告亦涉有上開
    竊盜部分之犯嫌，揆諸上述，容有誤會。此外，復查無其他積極事證足資證明被
    告確有公訴人所起訴上開竊盜部分之犯行，自屬不能證明被告此部分竊盜之犯罪
    ，惟因公訴人認被告此部分竊盜之犯嫌與上開經本院論罪科刑之恐嚇取財部分犯
    行間，有牽連犯之裁判上一罪關係，爰不另為無罪之諭知，附此敘明。
據上論斷，應依刑事訴訟法第二百九十九條第一項前段，刑法第二十八條、第三百四
十六條第一項、第三項、第二十六條前段、第四十七條、第四十一條第一項前段，罰
金罰鍰提高標準條例第一條前段、第二項，判決如主文。
本案經檢察官鍾雅蘭到庭執行職務
中        華        民        國    九十一    年    一    月  二十九  日
                              臺灣桃園地方法院刑事第四庭
                                  法  官  林 晏 鵬
右正本證明與原本無異。
如不服本判決，應於判決送達後十日內向本院提出上訴狀( 應附繕本 )，上訴於
臺灣高等法院。
                                  書記官  張 雅 慧
中        華        民        國   九十一   年   一   月    三十    日
附錄法條：刑法第三百四十六條
刑法第三百四十六條
意圖為自己或第三人不法之所有，以恐嚇使人將本人或第三人之物交付者，處六月以
上五年以下有期徒刑，得併科一千元以下罰金。
以前項方法得財產上不法之利益或使第三人得之者，亦同
前二項之未遂犯，罰之。
